【裁判字號】    97,訴,1193
【裁判日期】    980216
【裁判案由】    違反毒品危害防制條例
【裁判全文】
臺灣臺南地方法院刑事判決              97年度訴字第1193號
公  訴  人  臺灣臺南地方法院檢察署檢察官
被      告  甲○○
指定辯護人  乙○○律師
上列被告因違反毒品危害防制條例案件，經檢察官提起公訴（97
年度偵字第4513號、97年度毒偵字第97號），本院判決如下：
    主  文
甲○○施用第一級毒品，累犯，處有期徒刑捌月；扣案附表一編
號1所示毒品沒收銷燬之。又施用第二級毒品，累犯，處有期徒
刑伍月；扣案附表一編號2所示毒品沒收銷燬之，附表一編號7，
附表二編號3所示之物均沒收。又販賣第一級毒品，累犯，處有
期徒刑拾捌年，販賣毒品所得財物新台幣貳萬壹仟元，沒收之，
如全部或一部不能沒收時，以其財產抵償之；扣案附表一編號1
所示之毒品沒收銷燬之，附表一編號4、6、8；附表二編號1、2
所示之物均沒收。應執行有期徒刑拾玖年；販賣毒品所得財物新
台幣貳萬壹仟元，沒收之，如全部或一部不能沒收時，以其財產
抵償之；附表一編號1、2所示之毒品沒收銷燬之，附表一編號4
、6、7、8；附表二編號1、2、3所示之物均沒收。
被訴於民國97年3月14日販賣第一級毒品部分無罪。
    事  實
一、甲○○於民國88年間，因施用毒品案件，經本院裁定強制戒
    治，於89年2月23日執行戒治期滿後，由臺灣臺南地方法院
    檢察署檢察官於89年3月10日，以89年度戒毒偵字第137號為
    不起訴處分確定；再於前開強制戒治執行完畢釋放後5年內
    ，因施用第一級、第二級毒品案件，經本院以93年度訴緝字
    第16號案件分別判處有期徒刑1年2月、10月確定；又於93年
    間，因偽造文書案件，經本院判處有期徒刑4月確定，上開3
    罪接續執行，於94年11月10日因縮短刑期假釋交付保護管束
    ，嗣於95年4月23日保護管束期滿未經撤銷而視為執行完畢
    。
二、甲○○於強制戒治執行完畢釋放後5年內及再犯前揭施用毒
    品之情形下，復基於施用第一級毒品海洛因及第二級毒品安
    非他命之各別犯意，於97年3月18日晚間9、10時許，在渠位
    於臺南市○○○路370巷70號住處，先以將海洛因摻在香菸
    內點燃之方式，吸食第一級毒品海洛因1次；其後再以將安
    非他命放在吸食器上點火燒烤之方式，施用第二級毒品第二
    級毒品安非他命1次。
三、甲○○明知海洛因係毒品危害防制條例所明定之第一級毒品
    ，不得販賣。猶基於販賣第一級毒品海洛因牟利之犯意，先
    於不詳時間、地點向不詳姓名年籍之人販入海洛因。其後於
    97 年3月12日，丙○○先以其使用之門號0000000000號行動
    電話，與甲○○使用之門號0000000000號行動電話聯繫，向
    甲○○表示欲購買毒品，雙方約至臺南市○○○路某黃昏市
    場停車場見面，於該處甲○○販賣第一級毒品海洛因1包 (
    重量約1錢)予丙○○，販賣所得新台幣 (下同)21000 元。
四、嗣丙○○於97年3月18日晚上8時許，因另涉販賣海洛因案件
    為警查獲（業經臺灣臺南地方法院檢察署檢察官以97年度偵
    字第4908號起訴，並經本院以97年度訴字第888號案，判處
    定應執行刑8年6月），供出其海洛因來源係向甲○○購得，
    主動配合警方撥打上開甲○○所持有0000000000門號電話與
    甲○○聯絡購毒事宜，雙方並約至臺南縣永康市○○○街附
    近交易毒品海洛因。甲○○於同年月19日凌晨0時25分許，
    駕駛懸掛他車號牌為6709-UV號之自小客車，依約攜帶毒品
    海洛因前往該處交易，為警當場依現行犯逮捕而查獲，並自
    甲○○身上扣得如附表一所示之物。並經甲○○同意搜索渠
    位於臺南市○○○路370巷70號住處，復在渠房間內扣得附
    表二所示之物。(此部分犯行未經檢察官起訴)
五、案經臺南縣警察局麻豆分局報請臺南地方法院檢察署檢察官
    偵查起訴。
    理  由
甲、程序部分
一、證人丙○○於警詢時之證述，係被告以外之人於審判外之陳
    述，且被告不同意作為證據，依刑事訴訟法第159條第1項、
    第159條之5第1項之規定，原則上不得作為本案裁判基礎之
    證據資料。檢察官復未證明證人先前於警詢中之證述，「具
    有較可信之特別情況，且為證明犯罪事實存否所必要」此一
    外部情況要件，自不符合刑事訴訟法第159條之2例外得作為
    證據之要件規定，而無法回復其證據能力。
二、被告以外之人於審判外向法官所為之陳述，基於實體發現真
    實之訴訟目的，依刑事訴訟法第一百五十九條之一第一項規
    定，固例外地賦與證據能力。惟依司法院釋字第五八二號解
    釋理由闡釋：「為確保被告對證人之詰問權，證人（含共同
    被告及其他具證人適格之人）於審判中，應依人證之法定程
    序，到場具結陳述，並接受被告之詰問，其陳述始得作為認
    定被告犯罪事實之判斷依據。」「被告以外之人（含證人、
    共同被告等）於審判外之陳述，依法律特別規定得作為證據
    者（刑事訴訟法第一百五十九條第一項參照），除客觀上不
    能受詰問者外，於審判中，仍應依法踐行詰問程序。」等意
    旨，刑事被告詰問證人之權利，係憲法保障之基本訴訟權，
    不容任意剝奪。雖法官於審判外調查訊問證人，不生應行詰
    問程序之問題，但此項未經被告詰問之被告以外之人於審判
    外向法官所為之陳述，雖例外地得為證據，然因未經被告詰
    問，仍應認屬於未經合法調查之證據，此項詰問權之欠缺，
    應於審判中由被告行使以資補正，而完足為經合法調查之證
    據。原判決引用證人於台灣高雄地方法院另案民事審理中所
    證，以證明上訴人等有誣告之犯行。然上訴人且就上開證人
    審判外供詞內容之真實性加以爭執，原審未予傳訊各該證人
    到庭接受上訴人等詰問，僅於審判期日以提示相關筆錄並告
    以要旨代之，仍有應調查之證據而未予調查之違法。最高法
    院九十七年度台上字第五０六四號，著有判決可稽。次按：
    證人即被告以外之人於檢察官偵查中之證言性質上均屬傳聞
    證據，然而現階段刑事訴訟法規定檢察官代表國家偵查犯罪
    、實施公訴，依法有訊問被告、證人及鑑定人之權，證人、
    鑑定人且須具結，而實務運作時，偵查中檢察官向被告以外
    之人所取得之陳述，原則上均能遵守法律規定，不致違法取
    供，其可信性極高，此有92年2月6日司法院所編印刑事訴訟
    法、刑事訴訟施行法部分修正條文對照表，說明欄內之記載
    可稽 (見該表第21頁)。故刑事訴訟法第159條之1第2項所定
    「顯有不可信之情況」等語，應係指檢察官於取得證言之程
    序上如未違反法律規定時，即非屬顯有不可信之狀況，應有
    證據能力；至於證人、鑑定人之證言與實際事實是否相符尚
    有疑問，未經本院採信部分，則應屬實體上證明力之問題，
    尚與是否具有證據能力無關。經查：證人丙○○於檢察官偵
    查中之證言，經過具結 (97年度偵字第4513號卷，以下稱偵
    卷第30-1頁)，雖被告不同意作為證據 (見本院卷第75頁)，
    然本院查無檢察官於取得丙○○證言之過程中，有何顯有不
    可信之情況，故檢察官所提出證人丙○○證言部分，自得採
    為本院判決之基礎。
三、本件被告係經承辦員警以釣魚之方式，以證人丙○○之電話
    撥打被告上揭行動電話，向被告購買毒品而查獲者，於撥打
    電話期間，證人丙○○主動以電話誘使被告與之會面以使司
    法警察當場逮捕被告，乃被告、證人丙○○及當時在場之警
    員蔡陸，於本院審理時一致供述之事實，是本件司法警察乃
    依事前的佈局誘捕被告，應可肯認。而「誘捕偵查」，依美
    、日實務運作，區分為二種偵查類型，一為「創造犯意型之
    誘捕偵查」，一為「提供機會型之誘捕偵查」，前者，係指
    行為人原無犯罪之意思，純因具有司法警察權者之設計誘陷
    ，以唆使其萌生犯意，待其形式上符合著手於犯罪行為之實
    行時，再予逮捕者而言，實務上稱之為「陷害教唆」；後者
    ，係指行為人原已犯罪或具有犯罪之意思，具有司法警察權
    之偵查人員於獲悉後為取得證據，僅係提供機會，以設計引
    誘之方式，佯與之為對合行為，使其暴露犯罪事證，待其著
    手於犯罪行為之實行時，予以逮捕、偵辦者而言，實務上稱
    此為「釣魚偵查」。關於「提供機會型之誘捕偵查」型態之
    「釣魚偵查」，因屬偵查犯罪技巧之範疇，我國刑事訴訟實
    務認為並未違反憲法對於基本人權之保障，且於公共利益之
    維護有其必要性，故依「釣魚」方式所蒐集之證據資料，非
    無證據能力。而關於「創造犯意型之誘捕偵查」所得證據資
    料，係司法警察以引誘或教唆犯罪之不正當手段，使原無犯
    罪故意之人因而萌生犯意而實施犯罪行為，再進而蒐集其犯
    罪之證據而予以逮捕偵辦；縱其目的在於查緝犯罪，但其手
    段顯然違反憲法對於基本人權之保障，且已逾越偵查犯罪之
    必要程度，對於公共利益之維護並無意義，其因此等違反法
    定程序所取得之證據資料，應不具有證據能力，最高法院於
    97台上418號判決理由闡述甚明。本件被告與證人丙○○電
    話通話之內容並無任何「唆使被告萌生犯意」之言詞，而僅
    於告知被告其身份後，直接陳稱「要購買毒品」，被告亦無
    任何猶豫、考慮甚至反對之陳述或反應，逕於確認金額數量
    足夠後與被告約定會面地點。此亦有證人蔡陸於本院審理中
    之證言可稽。故可肯定證人丙○○之去電，並非唆使被告作
    出原來意想之外的新決定，而係誘使被告以行為彰顯出其原
    來打算從事之行為。是司法警察此等偵查作為，當屬「提供
    機會型之誘捕偵查」型態之「釣魚偵查」，而為可被接受之
    偵查犯罪技巧是證人丙○○是否到達犯罪現場完全無關。亦
    足認被告於97年3月18日晚上確已著手於販賣毒品之行為，
    被告顯係因現行犯而經承辦警員逮捕，而非經員警緊急拘提
    到案，辯護意旨認為本件承辦員警，未依刑事訴訟法第88條
    之1第2項之規定，向檢察官聲請核發搜拘票，不能作為論罪
    科刑之依據云云，尚難採取，依此足認被告為警依現行犯逮
    捕當時於被告身上所查獲如附表一所示之物，應有證據能力
    。
四、被告於本院審理中雖辯稱其為警逮捕後，員警至其位於台南
    市○○○路370巷70號家中違法搜索，故所扣得附件二所示
    物品部分，應無證據能力云云，然查被告為警逮捕之後，同
    意員警至其家中搜索，此有被告所親簽之同意搜索書 (見警
    卷第20頁)及台南縣警察局麻豆分局搜索、扣押筆錄上被告
    親簽，記載依刑事訴訟法第131條之1經受搜索人同意執行搜
    索等語附卷可稽 (見警卷第21頁)，且當日到場搜索之警員
    王世賢於本院審理中證稱：被告有簽同意書，同意書雖然是
    在被告家中才簽的，但如果不是被告帶我們去他家的話，我
    們也不知道他住在何處，而且是他自己開門讓我們進去的，
    不然我們也進不去等語（見本院卷第271、272頁）可參。再
    參酌被告於97年3月19日逮捕當日警詢筆錄 (見警卷第1-9頁
    ) 及同日移送檢察官偵查之筆錄 (見偵卷第7-9頁)，被告均
    未提及有何不同意員警至其上揭住處搜索之情事 (同日偵訊
    筆錄中僅記載，製作警詢筆錄時員警有打被告，惟被告嗣後
    主張對其筆錄之真實性並無影響，不再主張筆錄之真實性，
    見本院卷第168頁，並未提及有違法搜索、扣押情事，見偵
    卷第9頁)，依此足認被告辯稱違法搜索扣押云云，尚無實據
    ，故本院認為員警於被告上揭住處扣案如附表二所示之物，
    亦有證據能力。
乙、實體部分
一、有罪部分：
  (一)訊據被告對於上揭施用第一、二級毒品之犯行坦承不諱；惟
    對於販賣第一級毒品之犯行，則矢口否認，辯稱：
    (1)我沒有販賣毒品給丙○○。
    (2)97年3月10日並沒有被告與證人丙○○的通聯紀錄。
    (3)被告與證人丁○○於97年1月初曾向丙○○購買毒品，怎
      麼可能證人丙○○反而向被告購買毒品。
    (4)被告曾積欠證人丙○○2萬元，2人鬧的很不愉快，是證人
      丙○○故意陷害被告。
    (5)被告之綽號為發仔，並非阿堂，足認證人丙○○之供述有
      誤。
    (6)被告是為防購買毒品時藥頭偷斤減兩，始購買電子磅秤，
      夾鏈袋則是為分裝攜帶方便，以防施用過量之危險，並非
      供販賣毒品所用。
  (二)本院審酌：
  (1)施用第一、二級毒品部分：訊據被告於警詢、檢察官偵查及
    本院審理中對於施用第一、二級毒品之犯行坦承不諱，且被
    告係於97年3月18日當天先以海洛因加入香菸內之方式施用
    第一級毒品之後，隔一會兒再以不知是附表一編號7或是附
    表二編號3所示之吸食器施用第二級毒品，亦為被告於本院
    審理中坦承在卷 (見本院卷第307頁)，此外且有臺南縣警察
    局麻豆分局97年4月18日南縣麻警偵字第0971000505號函及
    所附尿液對照表及正修科技大學超微量研究科技中心檢驗報
    告 (見偵卷第42-44頁)顯示被告尿液呈安非他命、甲基安非
    他命及嗎啡陽性反應，以及扣案附表一編號1、2所示毒品、
    附表一編號7、附表二編號3所示吸食器等件可證，被告自白
    核與事實相符，當可採信，被告施用第一、二級毒品之犯行
    已堪認定。
  (2)販賣第一級毒品部分：
  經查：證人丙○○於檢察官偵查中具結後證稱：我的毒品來
    源是向甲○○買的.... 我是以00000 00000號電話，打甲○○的0000000000號電話聯絡甲○○，第一次是3月10日左右
    ，交貨地點在台南市○○○路黃昏市場停車場，買1錢21000
    元等語 (見偵卷第30-1頁)；於本院審理中具結後證稱：何
    時與被告聯絡我已忘，在97年3月10日左右，我第一次是透
    過一個不詳姓名女子幫我打給甲○○，因為那個女子知道甲○○的電話，我不知道，當時不知是用我的手機還是那個女
    子的手機，是97年3月10日還是97年3月12日與被告聯絡我已
    經忘記了 (見本院卷第262、263頁)....3 月12日那六通電
    話是我向被告買毒品 (見本院卷第262頁)等語，均一致供述
    其曾經向被告購買毒品之事實。又證人丙○○雖於警詢、檢
    察官偵查，乃至於本院中，雖均證稱其係97年3月10日向被
    告購買毒品，而未供稱其係97年3月12日向被告購買毒品。
    然參酌證人丙○○於檢察官偵查中係證稱：「購買毒品的時
    間是在『3月10日左右』等語 (見偵卷第30-1頁)，於本院審
    理中證稱：「確實時間我忘了，『約在97年3月10日左右』
    」等語 (見本院卷第261頁)，足認證人丙○○對於確實向被
    告購買毒品之時間究竟為何並未確切記得，僅稱是3月10日
    左右，而非排除3月12日 (蒞庭檢察官當庭以言詞將被告販
    賣日期更正為97年3月12日，見本院卷第308頁，而起訴事實
    應以檢察官言詞陳述為準，而非以起訴書之記載為準)，而
    依97年3月12日證人甲○○與被告密集之通聯紀錄可知，證
    人甲○○向被告購買毒品之時間在97年3月12日，而非97年3
    月10日 (如下述)。
  次查：97年3月12日下午，證人丙○○以其持有之門號00000
    00000號行動電話，撥打被告所持有之0000000000號行動電
    話向被告購買毒品，其分別於97年3月12日下午13 時12分
    51秒、14時12分55秒、14時52分14秒、14時53 分58
    秒、15時10分29秒，與被告通話5次，被告始將毒品出售
    交付證人丙○○，而其間除第4通即「14時53分58秒」這
    通，係由甲○○之電話主動撥給證人丙○○者外，其餘全部
    為證人丙○○主動撥打給甲○○者，此有本院所調得上揭通
    聯紀錄可稽 (見本院卷第111頁正反面)。此與證人丙○○於
    97年3月18日為警策動撥打電話予被告稱購買毒品時，分別
    於97年3月18日晚間22時30分39秒、23時06分55秒、
    23時36分19秒、23時41分18秒、00時12分22秒、00時
    19分34秒，共撥打5通電話與被告甲○○聯絡，其中除第4通
    即「23時41分18秒」這通，為被告甲○○主動撥打予證人
    丙○○者外，均為證人甲○○主動撥打被告之電話者。此2
    次2人間購買毒品時聯絡之態樣完全相同。依此可以推斷以
    下結論：
    I被告甲○○出售毒品時，不斷更改交貨地點 (參本院卷第
      260頁證人丙○○之證述)，極為小心謹慎，如非熟識或有
      怨隙之人應無法向其購得毒品。
    II97年3月18日當天證人丙○○並非第一次向被告甲○○購
      買毒品。
    III證人丙○○證稱97年3月12日曾向被告購買毒品等語，應
      信為真實。
  復查：被告就其與證人丙○○間有何關係？及97年3月18 日
    為何會開車經過逮捕地點乙節，被告之前後供述經本院整理
    臚列如下：
    I警詢：被告於97年3月19日為警逮捕當日警詢中供稱：我
      不認識丙○○，我剛好開車經過該地，不知何原因會遭警
      方圍捕 (經警詢問為何會開車經過該地點時，被告不語)
      ，丙○○是誰，我根本不認識，經我指認遭逮捕時之照片
      ，我確實不認識丙○○，我不知道丙○○為何會有我的行
      動電話號碼，我本來是約人在永康市○○路與大橋二街路
      口的85度C咖啡店見面，但我到的時候並沒有看到我的朋
      友。」等語 (見警卷第3、4頁)其後被告復於員警所提供
      證人丙○○之照片旁邊空白處記載「我不認識照片中之人
      」等語 (見警卷第10頁)
    II檢察官偵查中：被告於同日下午移送檢察官偵查中供稱：
      丙○○有以他0000000000號電話，打我的0000 000000號
      電話，說要拿毒品並約我出來，我們約在永康市○○○街
      附近見面，我不認識他，他不知那裏來的電話，我一時貪
      心，才會去與他見面，我不認識丙○○，是有人打電話給
      我說要毒品，我就答應他，就前往我們約定的地點，海洛
      因我還沒有交給那個人，就被警察查獲了，丙○○與我不
      認識，沒有仇恨(見偵卷第7-1至9頁)。
    III本院：
      A被告於本院97年7月14日羈押詢問中供稱：丙○○是我的
       藥友，就是吃藥認識的朋友等語 (見本院卷第17頁)。
      B被告於97年7月15日聲請狀內供稱：證人丙○○是要向被
        告要毒品解癮，被告至現場是要無償提供少量毒品與證
        人丙○○，而不是向被告買毒品 (見本院卷第21頁正反
        面)
      C被告97年7月18日答辯理由狀、97年7月22日聲請狀、97
        年7月29日抗告狀內供稱：丙○○向被告催討以前被告
        向丙○○購買毒品所積欠之債務，被告雖已還清，但2
        人因而結怨，且丙○○係為脫免自身毒品刑責，因此是
        在員警的教唆下，蓄意陷害被告 (見本院卷第29頁正反
        面、第30 頁、第39頁反面)。證人丙○○詳稱向被告購
        買毒品，被告嚴竣拒絕下復改稱要被告提供微量毒品供
        其止癮，在丙○○來電下被告始與丙○○約在永康市○○○街碰面等語(見本院卷第62頁)。
    Ⅳ綜上於被告與丙○○間之關係部分，被告由先前之毫不相
      識，其後改稱係無怨隙之藥友，最後再改稱是為購毒積欠
      債款具有怨隙之人；就為何到逮捕現場部分，被告先就員
      警之提問，不知如何回答，其後稱至永康市○○路與大橋
      二街路口的85度C咖啡店與不詳友人見面，惟其友人並未
      出現；其後坦承是要販賣毒品給丙○○；最後再改稱是要
      提供微量毒品無償轉讓供丙○○止癮。被告前後供詞反覆
      不一，難以令人採信。再參酌證人丙○○於本院審理中證
      稱：我與甲○○沒有金錢糾紛等語 (見本院第258頁)，否
      認被告所稱2人間有怨隙之事實，本院足認除前揭坦承販
      賣毒品部分外，被告上揭所辯顯均為事後卸責之詞，而不
      足採信。
  證人丁○○於本院審理中雖證稱：我與甲○○在一起施用毒
    品約2、3年，我們有向證人丙○○購買毒品2次，都是在麻
    豆交流道下，我知道甲○○沒有在賣毒品，第2次買毒品時
    丙○○有跟甲○○要2萬元，一直叫他還，2人間鬧的不是很
    愉快，這是97年1月間第2次向丙○○買毒品時的事實.. 我
    有看到甲○○拿錢給丙○○，丙○○拿一包藥給甲○○云云
    (見本院卷第249-254頁)。證稱被告確曾向證人丙○○購買
    毒品及證人丙○○與被告間確因積欠債款而有爭執，然查：
    證人丁○○乃被告施用毒品之藥友，與被告感情甚篤，其證
    人實有迴護被告之嫌，再被告第2次向證人丙○○購買毒品
    當時，既然已因債款問題鬧的不愉快，丙○○為何又要將毒
    品售予被告？又既然被告積欠丙○○欠款，丙○○於收下被
    告金錢後，為何不將之抵充欠款，反再將毒品交付被告，繼
    續讓被告積欠購毒款，似均與常情有違，難以令人採信。又
    退步言縱認證人丁○○上揭所述均為真實，然有施用毒品習
    慣之人，有時貨源較多，購得之毒品較多，有時貨源短缺，
    無法購得毒品，因此藥友之間彼此互相買賣之事實極為常見
    ，尚非指被告曾向證人丙○○購買毒品，嗣後證人丙○○於
    貨源短缺時，即無向被告購買毒品之可能；更何況證人丁○○指稱之上揭事實均係發生於97年1月間，至本件97年3月間
    ，已隔2月。且被告自稱早已於97年3月間即證人丙○○指稱
    向被告購賣毒品之前即已將欠款還清，且依證人丁○○所述
    ，被告既向丙○○購買毒品，且嗣後被告亦還清欠款，證人
    丙○○為何還須誣指被告販賣毒品，此舉非旦使丙○○無法
    繼續再出售毒品予被告獲利，亦將使被告供出丙○○販賣毒
    品予被告之犯行，證人丙○○焉有如此愚笨之理，反倒被告
    因遭證人丙○○不斷催討債款，心生怨懟始有誣指證人丙○○之動機。依此足認證人丁○○之證言，不足以推翻證人丙○○之證言。
  97年3月18日證人丙○○，撥打電話給被告，向被告要約購
    買毒品時在場之警員即證人蔡陸，於本院審理中證稱：證人
    丙○○從開始撥打第一通電話給被告甲○○時，我都在場，
    第一通是在我們分局的偵訊室，用我們查扣丙○○的電話讓
    丙○○打的，查扣的電話有3支，我問丙○○是哪支電話在
    跟被告甲○○聯絡，他說這支 (指00000 00000號行動電話)
    ，我們就拿這支手機給他打。因為被告甲○○12點後不接電
    話，約在晚上10點左右，先跟他預約說要跟他買，叫他不要
    太早關機，經過我們分局警力安排後，要出發時再打一通，
    但被告甲○○如何講的我不知道，我只聽到丙○○講的，第
    二通就是說要出發了，我們是從麻豆到永康，到永康時，約
    在中華西路有家85度C，我們到85度C時，看到人及車很多，
    覺得地點不好，我們就轉到巷子裡，到巷子時，再打電話跟
    他講，講我們的車號，我們已經到哪裡。在這些電話內容裏
    ，我從丙○○的對話內容，沒有無感覺到被告甲○○有懷疑
    丙○○是誰，或不知道丙○○是誰，甲○○也沒有詢問丙○○為何要向他買毒品，就都直接約定了等語 (見本院卷第
    273-275頁)。已證明被告甲○○接獲證人丙○○購買毒品之
    電話時，並無不認識證人丙○○，或因與丙○○有過上揭催
    討債務之怨隙而有是否應出售毒品予丙○○，而有猶豫不決
    之情形，反如同之前有多次買賣毒品經驗般，丙○○不但瞭
    解被告甲○○之日常坐息，要求甲○○不要太早關機，甲○○對此亦不訝異，反而配合丙○○之要求，順理成章地約定
    交貨地點，沒有任何懷疑，依此足認97年3月18日當晚被告
    甲○○絕非第一次販賣毒品予證人丙○○。
  再扣案附表一編號1、2所示之物，為第一級毒品海洛因及第
    二級毒品安非他命，分別有97年7月28日法務部調查局濫用
    藥物實驗室所出具之調科壹字第09723031440號鑑定書及台
    南縣警察局麻豆分局查獲涉嫌毒品危害防制條例毒品初步檢
    驗報告單各1紙附卷足稽 (分見本院卷第82頁及警卷第31 頁
    )。其次附表一編號6所示小皮包，可供被告攜帶欲出售之毒
    品；附表一編號8所示吸管及附表二編號1、2所示電子秤及
    分裝夾鏈袋，可供被告準確測量重量，分裝毒品販賣所用，
    此部分均足輔以證明被告確有販賣毒品之犯行。
  (三)綜上所述，足認被告所辯均無非係事後卸責之詞而不足採，
    被告雖聲請本院將自查獲證人丙○○時扣案之毒品與自被告
    隨身扣案之毒品送驗，以查是否為同一批毒品，然查依照上
    述理由，已足以認定被告販賣毒品予丙○○之犯行，縱然送
    鑑結果並非同一批毒品，亦無法證明自證人丙○○扣得之毒
    品，並非自被告處所購買，更何況自被告處扣得之毒品即有
    塊狀與粉狀2種之多，依此被告出售予證人丙○○之毒品極
    有可能非出自被告身上扣案之毒品者，故本院認為，並無送
    鑑定之必要，本件事證已甚明確，被告販賣毒品犯行堪以認
    定，應予依法論科。至被告其餘所辯因均與犯罪構成要件是
    否合致無關，本院不再一一論述。
  (四)復按海洛因為毒品危害防制條例第2條第2項第1、2款，所定
    之第一、二級毒品，核被告施用第一、二級毒品，所為係違
    反毒品危害防制條例第10條第1、2項之施用第一、二級毒品
    罪及同條例第第4條第1項之販賣第一級毒品罪。被告販賣第
    一級毒品及施用第一、二級毒品之高度行為，吸收持有第一
    、二級毒品之低度行為，均不另論罪。又被告施用第一、二
    級毒品及販賣第一級毒品犯行，犯意個別，行為互殊，均應
    分論併罰。又被告有前開犯罪事實欄所載之論罪科刑紀錄，
    於5年內故意再犯上開有期徒刑以上之罪，均應論以累犯，
    惟販賣第一級毒品罪部分，法定刑為死刑及無期徒刑，依法
    不得加重其刑，應僅就施用第一、二級毒品部分加重其刑。
  (五)再按犯毒品危害防制條例第4條第1項至第4項之罪，供出毒
    品來源，因而破獲者，得減輕其刑，同條例第17條雖有明文
    。查被告於警詢時雖指稱其係向綽號阿和之男子販入海洛因
    ，並主張供出來源，應予減刑，然查員警並未因被告之供述
    ，而查出綽號阿和之人確有販賣毒品之犯行，此有臺南縣警
    察局麻豆分局97年12月9日南縣麻警偵字第0970017603號函
    可稽 (見本院卷第229頁)，被告自不符合毒品危害防制條例
    第17條得減輕其刑之規定，難依該法條減輕其刑。
  (六)另按刑之量定，為求個案裁判之妥當性，除應依刑法第57
    條規定，審酌行為人及其行為等一切情狀，為整體之評價，
    並應顧及比例原則與平等原則，使罪刑均衡，輕重得宜，以
    契合社會之法律感情。查販賣毒品之人，其原因動機不一，
    犯罪情節未必盡同，或有大盤毒梟者，亦有中、小盤之分，
    甚或僅止於吸毒者友儕間為求互通有無之有償轉讓者亦有之
    ，其販賣行為所造成危害社會之程度自屬有異，法律科處此
    類犯罪，所設之法定最低本刑卻相同，不可謂不重。倘依其
    情狀處以有期徒刑，即足以懲儆，並可達防衛社會之目的者
    ，自非不可依客觀之犯行與主觀之惡性二者加以考量其情狀
    ，是否有可憫恕之處，適用刑法第59條之規定酌量減輕其刑
    ，期使個案裁判之量刑，能斟酌至當，符合比例原則（最高
    法院95年臺上字第788號判決意旨參照）。本件被告雖有販
    賣毒品犯行，惟其僅販賣1人，販賣之數量及獲利金額均非
    鉅，而販賣海洛因部分法定刑為死刑及無期徒刑之罪，即與
    宣告本罪之最輕法定刑仍屬過重，是綜觀其犯行與主觀之惡
    性，其犯罪情節衡情仍認有可憫恕之處，爰就販賣第一級毒
    品部分犯行適用刑法第59條之規定酌量減輕其刑。
  (七)爰審酌被告有犯罪事實欄所示之前科紀錄，顯現其素行不佳
    、其本身因施用海洛因，需支應相當花費，致思慮欠周，進
    而販賣毒品，惟其販賣海洛因次數僅1次，數量不大，所得
    非鉅（僅21000元），與多次、大量出售海洛因，危害社會
    治安重大並賺取巨額價差之中盤商或大盤商，尚屬有別，及
    其犯後於警詢、偵訊及本院審理中始終矢口否認犯行，難認
    犯後態度良好等一切情狀，分別量處如主文所示之刑，並定
    其應執行之刑。公訴人雖求處被告無期徒刑並宣告褫奪公權
    終身，以依上所述，本院認為仍以主文所示之刑度為當。
  (八)沒收：
  (1)扣案附表一編號1、2所示海洛因及安非他命，為查獲之毒品
    ，屬違禁物，不問屬於犯人與否，應依毒品危害防制條例第
    18 條第1項前段規定沒收銷燬之。而上開毒品包裝袋既係用
    於包裹毒品，防其裸露、逸出、潮濕，便於持有藉以施用，
    已無從與上開毒品分離乃併為沒收銷燬之。
  (2)附表一編號4所示行動電話即被告販賣毒品所使用之0000000
    000號電話、編號6所示裝毒品用的小皮包、編號8所示供分
    裝毒品之吸管；附表二編號1所示毒品秤重之電子磅秤、編
    號2所示分裝毒品之夾鏈袋，均為供被告販賣毒品所用之物
    ，爰依毒品危害防制條例第19條第1項宣告沒收，又該等物
    品均經扣案，自無全部或一部不能沒收時，追徵價額或以其
    財產抵償之問題。再附表一編號7及附表二編號3所示安非他
    命吸食器，為被告施用第二級毒品之用及預備之物，爰依刑
    法第38條第1項第2款之規定宣告沒收。
  (3)至附表一編號3、附表二編號4所示行動電話，並無證據足以
    證明係供被告犯罪所用或所預備之物，爰不為沒收之宣告。
    又附表一編號5所示現金55000元，因被告自97年3月12日被
    告販賣毒品予丙○○至被告97年3月18日為警查獲時止，已
    逾5日，並無證據顯示該扣得之現金即為被告販賣毒品之所
    得，應與本罪無關，自難逕予宣告沒收。再被告施用第一級
    毒品所剩餘之菸蒂，已為被告所丟棄 (見本院卷第307頁)，
    雖無證據足以證明滅失，然為免造成執行程序之浪費，爰均
    不為沒收之諭知。
  (4)毒品危害防制條例第19條第1項規定，係採義務沒收主義，
    故販賣毒品所得金錢，如能認定確係販賣毒品所得款項，應
    宣告沒收，不以當場搜獲扣押者為限，但因其並無「不問屬
    於犯人與否，沒收之」之特別規定，自仍以沒收物屬於犯人
    所有者為限，始得依該規定予以沒收。如所得財物為金錢而
    無法沒收時，應以其財產抵償之，而不發生追徵價額問題（
    最高法院93年度臺上字第1218號、第2670號、第2743號判決
    意旨可資參照）。本件被告販賣第一級毒品海洛因所得2100
    0元揆諸前揭判決意旨及法條規定，被告上開販毒所得，自
    應予沒收，故被告販賣毒品所得如全部或一部不能沒收時，
    自應以其財產抵償之，併此敘明。
  (九)未按起訴書犯罪事實欄四部分，雖提及被告於97年3月18 日
    晚間為員警以釣魚偵查之手法，策動證人丙○○撥打被告電
    話詳稱購買毒品，於被告到達約定地點時為警以現行犯逮捕
    之事實。而被告此部分犯行涉及違反毒品危害防制條例第4
    條第1項、第6項之販賣第一級毒品未遂罪嫌。惟起訴書證據
    並所犯法條欄內，並未論及被告此部分犯行，審理中經本院
    詢問蒞庭檢察官，檢察官亦稱此部分不在起訴之範圍內 (
    見本院卷第167頁)，故被告此部分犯行，本院自無權加以審
    理，(本院審判筆錄起訴事實所犯法條所載「三、起訴書犯
    罪事實四的部分，毒品危害防制條例第11條第1、2項持有第
    一、二級毒品。」等語「見本院卷第245頁」，應為贅語。)
    附此敘明。
二、無罪部分：
  (一)公訴意旨略以：被告甲○○明知海洛因係毒品危害防制條例
    所明定之第一級毒品，不得販賣，猶基於販賣第一級毒品海
    洛因牟利之犯意，以其持有門號0000000000號行動電話作為
    聯絡販毒工具，於97年3月14日在台南市○○路寶貝熊超商
    對面出售重量約1錢之第一級毒品海洛因予丙○○，販賣毒
    品所得21000元，因認被告涉有販賣第一級毒品罪嫌。
  (二)按犯罪事實應依證據認定之，無證據不得推定其犯罪事實；
    又不能證明被告犯罪者，應諭知無罪之判決，刑事訴訟法第
    154 條、第301條第1項分別定有明文。
  (三)訊據被告甲○○堅決否認曾於97年3月14日，在上揭地點販
    賣第一級毒品予丙○○之犯行，辯稱：我沒有賣海洛因給丙○○等語。
  (四)經查：公訴人指訴稱被告於97年3月14日於上揭地點販賣第
    一級毒品海洛因係以：
    (1)證人丙○○之供述。
    (2)被告所使用之門號0000000000號行動電話與證人丙○○之
      門號0000000000號行動電話，於97年3月12、14、16、18
      、19日有多筆通話紀錄之事實。
    (3)被告經員警策動丙○○以釣魚偵查之方式欲出售毒品予丙○○因而至台南縣永康市○○○街附近交易毒品時，為警
      逮捕之事實。
    (4)扣案之海洛因多達8包、安非他命多達6包，已超過一般人
      隨身攜帶施用之量，增加被查獲風險，顯係販賣。
    (5)扣案物如行動電話、電子磅秤、夾鏈袋、現金55000元等
      皆為販賣毒品所用或所得之物。
    為據。
  (五)本院審酌：
    (1)證人丙○○於檢察官偵查中供稱：「我都以0000000000打
      甲○○的0000000000的託話聯絡甲○○，第二次是3月14
      日左右，交貨地點在臺南市○○路寶貝熊超商對面」等語
      (見偵卷第30-1頁)；於本院審理中證稱：「97年3月14日
      第2次毒品交易有用電話聯絡，但我不知是用何電話打的
      ，我有3支電話，交易地點，在台南市○○路『某』熊對
      面.... 是台南市○○路寶貝熊超商對面.... 買21000元
      」 (見本院卷第260、261頁)「3月14日那天我約打了4、5
      通電話給被告，有接通3、4通電話」 ( 見本院卷第264、
      265頁)「 (檢察官問：你是否記得是3月14日，還是3月
      16日)我就記得共跟他拿過2次」等語，依此推知以下幾點
      事實：
      證人丙○○可能是以其持有之0000000000號電話與被告
        聯絡，抑有可能以其它電話與被告聯絡。
      販賣毒品之時間應為3月14日，販賣地點確定在台南市
        ○○路之寶貝熊超商對面。
      3月14日當天證人丙○○曾撥打4、5通電話與被告聯絡
        購買毒品之事宜，且有3、4通電話與被告接通交談之事
        實。
    (2)經查：
      97年3月14日當天證人丙○○之0000000000號電話與被
        告之0000000000號行動電話，並無任何通聯紀錄，此有
        台灣大哥大股份有限公司之雙向通聯資料查詢可稽 (見
        本院卷第113頁正反面、第114頁正反面)。
      本院提示上揭97年3月14日之通聯紀錄，請證人丙○○
        於3月14日當天通聯中指認，係以何號碼之電話與被告
        聯絡購買毒品事宜時，證人丙○○無法於3月14日當日
        之通聯紀錄中找到任何與被告通話之電話號碼，反勾選
        其所有之0000000000號電話於97年3月「12日」所撥打
        予被告之2通電話 (見本院卷第111頁)指稱係14日當天
        與被告之聯絡紀錄。顯見證人無法證明其有何號碼之電
        話，曾於3月14日當天與被告之上揭0000000000號行動
        電話聯絡。
      97年3月16日證人丙○○雖曾撥打2通電話予被告上揭行
        動電話，惟被告並未接通 (見本院卷第116頁，其中通
        聯紀錄，記載秒數3秒與12秒，係指電話未接通，進入
        語音信箱之時間)，亦無法證明97年3月16日證人丙○○
        曾與被告甲○○曾經聯絡購買毒品之事宜 (檢察官並未
        起訴被告於97年3月16日有販賣毒品予丙○○之犯行)。
      台南市○○路查無起訴書所載販賣毒品地點「寶貝熊超
        商」，此有臺南縣警察局麻豆分局97年10月16日南縣麻
        警偵字第0970014856號函附卷可稽 (見本院卷第179 頁
        )。
      再查證人丙○○之0000000000號電話與被告之00000000
        00號電話自97年3月11日起至97年3月19日止之通聯紀錄
        ，除97年3月12日丙○○向被告購買毒品有6通通話紀錄
        ，97年3月16日有2通未接通之紀錄及97年3月18日、19
        日，因丙○○為警策動主動撥打給被告之6通紀錄外，
        此段期間全無任何通話紀錄，無法證明被告於97年3月
        12日與97年3月18日、19日以外之時間曾有販賣毒品予
        證人之行為。
      再查被告於97年3月12日本有販賣毒品予證人丙○○之
        犯行，故公訴人所提出被告經員警以釣魚偵查之方式引
        出，並扣得多量之毒品與販賣毒品之器具部分，僅得以
        證明被告於97年3月12日確有販賣第一級毒品予證人丙○○之事實，尚無法證明被告於97年3月14日有販賣毒
        品予丙○○之事實。至證人丙○○雖又證稱其曾販賣毒
        品之地點旁領款，而金融卡放在當地的提款機內忘記取
        走，而經寄送至郵局等語 (見本院卷第264、第265頁)
        ，然查本院既查無97年3月14日左右證人丙○○與被告
        販賣毒品之通聯紀錄，縱然證人丙○○所述之地點確有
        金融卡放在提款機中忘記取回之事實，亦無法證明被告
        於97年3月14日確有販賣毒品之犯行，故本院對此不再
        調查，附此敘明。
    (3)綜上所述，並無證據足以證明被告甲○○於97年3月14日
      有販賣第一級毒品予丙○○之事實，被告甲○○此部分所
      辯即應認為真實。此外本院復查無其他確切之證據足資證
      明被告當日確有販賣毒品犯行，本件被告犯罪事實即屬不
      能證明，自應為被告無罪之諭知。
據上論斷，應依刑事訴訟法第299條第1項前段、第301條第1項，
毒品危害防制條例第4條第1項、第10條第1項、第2項、第18 條
第1項前段、第19條第1項前段，刑法第11條、第47條第1項、第
59條、第51條第5款、第38條第1項第2款，判決如主文。
本案經檢察官 戊○○ 到庭執行職務。
中    華    民    國    98    年    2    月    16    日
                  刑事第六庭   審判長法  官  蔡直青
                                     法  官  廖建彥
                                     法  官  陳淑勤
以上正本證明與原本無異。
如不服本判決應於收受本判後10日內向本院提出上訴書狀，並應
敘述具體理由。如未敘述上訴理由者，應於上訴期間屆滿後20日
內向本院補提理由書狀（均須按他造當事人之人數附繕本）「切
勿逕送上級法院」。
                                     書記官  王政煌
中    華    民    國    98    年    2     月    16    日
附錄本案論罪科刑法條全文
毒品危害防制條例
第  4  條
製造、運輸、販賣第一級毒品者，處死刑或無期徒刑；處無期
  徒刑者，得併科新臺幣一千萬元以下罰金。
製造、運輸、販賣第二級毒品者，處無期徒刑或七年以上有期
  徒刑，得併科新臺幣七百萬元以下罰金。
製造、運輸、販賣第三級毒品者，處五年以上有期徒刑，得併
  科新臺幣五百萬元以下罰金。
製造、運輸、販賣第四級毒品者，處三年以上十年以下有期徒
  刑，得併科新臺幣三百萬元以下罰金。
製造、運輸、販賣專供製造或施用毒品之器具者，處一年以上
  七年以下有期徒刑，得併科新臺幣一百萬元以下罰金。
前五項之未遂犯罰之。
第  10  條
施用第一級毒品者，處六月以上五年以下有期徒刑。
施用第二級毒品者，處三年以下有期徒刑。
附表一：
┌─┬─────────┬────┬──────────┐
│編│品              名│數    量│備                註│
│號│                  │        │                    │
├─┼─────────┼────┼──────────┤
│1 │海洛因            │8包     │其中塊狀海洛因6包， │
│  │                  │        │合計淨重4.27公克；粉│
│  │                  │        │末狀海洛因2包，合計 │
│  │                  │        │淨重0.2公克。       │
├─┼─────────┼────┼──────────┤
│2 │安非他命          │6包     │含袋共重約12.99公克 │
├─┼─────────┼────┼──────────┤
│3 │行動電話          │1支     │手機序號：0000000000│
│  │                  │        │66590號、晶片卡號： │
│  │                  │        │00000000000000號    │
├─┼─────────┼────┼──────────┤
│4 │行動電話          │1支     │手機序號：0000000000│
│  │                  │        │28228、晶片卡號：061│
│  │                  │        │000000000號         │
├─┼─────────┼────┼──────────┤
│5 │現金(新台幣)      │55000元 │                    │
├─┼─────────┼────┼──────────┤
│6 │小皮包(裝毒品用)  │1個     │                    │
├─┼─────────┼────┼──────────┤
│7 │安非他命吸食器    │1個     │                    │
├─┼─────────┼────┼──────────┤
│8 │吸管              │1支     │                    │
└─┴─────────┴────┴──────────┘
附表二：
┌─┬─────────┬────┬──────────┐
│編│品              名│數    量│備                註│
│號│                  │        │                    │
├─┼─────────┼────┼──────────┤
│1 │電子磅秤          │1台     │                    │
├─┼─────────┼────┼──────────┤
│2 │分裝夾鏈袋        │2包     │                    │
├─┼─────────┼────┼──────────┤
│3 │安非他命吸器      │1個     │                    │
├─┼─────────┼────┼──────────┤
│4 │行動電話          │1支     │手機序號：0000000000│
│  │                  │        │43070號、晶片卡號：0│
│  │                  │        │00000000000000號    │
└─┴─────────┴────┴──────────┘


司法院資訊處製作；財團法人民間司法改革基金會備份。
